臺灣苗栗地方法院刑事判決
111年度訴字第123號
公  訴  人  臺灣苗栗地方檢察署檢察官
被      告  傅文昇

                    生前設籍苗栗縣○○市○○里00鄰○○○00巷00號
上列被告因違反毒品危害防制條例等案件，經檢察官提起公訴 
（110年度偵字第6024號），本院判決如下：
    主  文
本件公訴不受理。
扣案之甲基安非他命參包（驗餘總淨重拾柒點柒零捌玖公克）沒
收銷燬；扣案之夾鍊袋肆拾個、電子磅秤壹台、分裝勺貳支、手
機壹支均沒收。
    理  由
一、公訴意旨略以：被告傅文昇明知甲基安非他命為毒品危害防
    制條例第2條第2項第2款所管制之第二級毒品，非經許可，
    不得持有、販賣、轉讓，竟分別為下列行為：
　㈠基於販賣甲基安非他命以牟利之犯意，以其所使用之0000000
    000、0000000000做為販毒聯絡電話，於附件（本件起訴書
    ，下同）附表一所示時間與附件附表一所示之人聯絡毒品交
    易事宜，而後於附件附表一所示之地點販賣甲基安非他命予
    附件附表一所示之人。
　㈡明知甲基安非他命除係毒品危害防制條例所規範之第二級毒
    品，且為行政院衛生署明令公告禁止製造、調劑、輸入、輸
    出、販賣或陳列之毒害藥品，而屬禁藥，不得擅自轉讓，竟
    基於轉讓禁藥即第二級毒品甲基安非他命之犯意，於附件附
    表二所示時間與附件附表二所示之人聯絡，而後於附件附表
    二所示之地點轉讓甲基安非他命予附件附表二所示之人。
　㈢嗣經警於民國110年9月14日下午4時44分許，在苗栗縣○○鄉○○
    路00號搜索後查獲，並當場扣得甲基安非他命3包（毛重20.
    06公克）、夾鍊袋40個、電子磅秤1台、玻璃頭2個、分裝勺
    2支、手機1支。
　　因認被告涉犯毒品危害防制條例第4條第2項販賣第二級毒品
    罪嫌、藥事法第83條第1項之轉讓禁藥罪嫌等語。
二、按起訴之程序違背規定者，案件應諭知不受理之判決，並得
    不經言詞辯論為之，刑事訴訟法第303條第1 款、第307條分
    別定有明文。又按所謂「起訴」，係指案件繫屬於法院之日
    （最高法院81年度台上字第876號判決要旨參照）；是檢察
    官所為之起訴或不起訴處分，固對外表示即屬有效，製作書
    類之程式問題，不影響終結偵查之效力，然所謂「起訴」，
    仍須向管轄法院提出起訴書而繫屬於法院，始足當之。因此
    ，刑事訴訟法第303條第5款規定「被告死亡者」，係指為自
    然人之被告在起訴後法院審理中死亡而言，若係在起訴前死
    亡，其為訴訟主體之人格已消滅，應不得起訴，若予起  訴
    ，其程序自屬違背規定。
三、經查，本件被告涉犯上開罪嫌，經臺灣苗栗地方檢察署檢察
    官提起公訴，於111年3 月10日繫屬本院，有該署111年3月4
    日苗檢松日110偵6024字第1119005355號函上本院之收文日
    期章戳印及相關卷證資料可按。依照上開說明，本件起訴程
    式是否完備，應以「提起公訴之日」即本院收文之111年3月
    10日為斷，而被告業於本件繫屬前之111年3月3日死亡之事
    實，有被告之戶役政連結作業系統個人基本資料查詢結果在
    卷可按，本案在繫屬前被告既已死亡，訴訟主體業已失其存
    在，起訴之程序自屬違背規定，爰不經言詞辯論，逕以諭知
    不受理之判決。
四、按沒收，除有特別規定者外，於裁判時併宣告之；違禁物或
    專科沒收之物得單獨宣告沒收；第38條第2項、第3項之物、
    第38條之1第1項、第2 項之犯罪所得，因事實上或法律上原
    因未能追訴犯罪行為人之犯罪或判決有罪者，得單獨宣告沒
    收，刑法第40條定有明文。而刑法已將沒收列為獨立專章，
    不再以被告構成刑責為前提，而具有獨立性，不復為從刑之
    一種。換言之，沒收非必定從屬各罪主刑之下併予宣告。於
    被告死亡之情形，縱未能訴追犯罪行為人之犯罪或判決有罪
    ，對違禁物及供被告犯罪所用之物，仍有於判決中併宣告沒
    收之適用。經查：
  ㈠扣案之甲基安非他命3包（驗餘淨重17.7089公克），屬第二
    級毒品之違禁物，此有衛生福利部草屯療養院鑑驗書（偵卷
    第129-131頁）在卷可參，且為被告本案販賣所用等情，此
    據被告自承在卷（見同上卷第56頁），及上開扣案之甲基安
    非他命3包之包裝袋（因無論以何種方式析離，均會有極微
    量毒品殘留，均應整體視為查獲之毒品），除取樣鑑驗耗失
    部分毋庸沒收銷燬外，應依毒品危害防制條例第18條第1 項
    前段之規定，宣告沒收銷燬之。
　㈡又扣案之夾鍊袋40個、電子磅秤1台、分裝勺2支為被告本案
    分裝毒品所用、扣案手機為被告聯繫本案毒品交易所用之物
    ，業據被告供陳明確（見偵卷第56 頁），自應依毒品危害
    防制條例第19條第1項規定宣告沒收之。
  ㈢至扣案之吸食器玻璃頭為被告另涉及施用第二級毒品犯行所
    施用之毒品，業據被告於警詢時供述明確（見偵卷第56頁）
    ，復無證據證明前開物品與被告本案販賣第二級毒品犯行有
    何關聯，是就此部分爰不予宣告沒收銷燬或沒收，附此敘明
    。
　㈣又被告本案販賣毒品所獲取之價金共計6000元，雖為其犯罪
    所得，然並未扣案，且因被告已於111年3月3日死亡，距其
    收受上開價金之時間均已逾1年餘（見附件附表一所示之時
    間），無從得悉該款項目前存否及流向，並涉及繼承人權益
    ，爰不予宣告沒收。
五、依刑事訴訟法第303條第1款、第307 條，毒品危害防制條例
    第18條第1項前段、第19條第1項，刑法第11條、第40條第2
    項，判決如主文。 
本案經檢察官姜永浩提起公訴。　　
中　　華　　民　　國　　111 　年　　3 　　月　　17　　日
                  刑事第三庭  審判長法  官  魏宏安
                                    法  官  許文棋
                                    法  官  王瀅婷　
以上正本證明與原本無異。　　　　　　　　　　　　　　　　
如不服本判決應於收受判決後20日內向本院提出上訴書狀，並應
敘述具體理由。其未敘述上訴理由者，應於上訴期間屆滿後20日
內向本院補提理由書( 均須按他造當事人之人數附繕本) 「切勿
逕送上級法院」。
                                    書記官  陳玉芳
中　　華　　民　　國　　111 　年　　3 　　月　　17　　日